臺灣高等法院刑事判決
109年度交上易字第106號
上  訴  人  
即  被  告  林懋昭



輔  佐  人
即被告之子  林志聰

上列上訴人即被告因過失傷害案件，不服臺灣宜蘭地方法院108
年度交易字第358號，中華民國109年2月7日第一審判決（起訴案
號：臺灣宜蘭地方檢察署108年度調偵字第322號），提起上訴，
本院判決如下：
    主  文
上訴駁回。
    事  實
一、林懋昭於民國108年4月29日6時8分許，在位在宜蘭縣○○鎮○○
    街00號之醫療財團法人○○基金會○○○○醫院（下稱○○○○醫院）
    門診中心門口附近，駕駛醫療輔助車，欲以倒車方式駛出○○
    ○○醫院門診中心時，本應注意使用醫療輔助車行進時，應注
    意醫療輔助車行進方向之車前狀況，並隨時採取必要之安全
    措施，而依當時並無不能注意之情事，竟疏未注意醫療輔助
    車後方動態，即貿然倒車駛出○○○○醫院門診中心，適有行人
    賴張金龍站立在醫療輔助車後方之馬路上，林懋昭所駕駛之
    醫療輔助車撞擊賴張金龍，致賴張金龍因而倒地，受有左髖
    股骨大粗隆骨折及右側小腿擦傷等傷害（嗣於108年9月29日
    死亡，惟與本案無相當因果關係，如後述）。
二、案經賴張金龍訴由宜蘭縣政府警察局羅東分局報請臺灣宜蘭
    地方檢察署檢察官偵查起訴。
    理  由
壹、證據能力方面：
一、按被告以外之人於審判外之陳述，雖不符刑事訴訟法第159
    條之1至第159條之4之規定，然經當事人於審判程序同意作
    為證據，法院審酌該言詞陳述或書面陳述作成時之情況，認
    為適當者，亦得為證據；當事人、代理人或辯護人於法院調
    查證據時，知有刑事訴訟法第159條第1項不得為證據之情形
    ，而未於言詞辯論終結前聲明異議者，視為有前項之同意，
    刑事訴訟法第159條之5定有明文。查，本判決下列認定事實
    所引用之被告以外之人於審判外所為之供述證據資料（包含
    人證與文書等證據），並無證據證明係公務員違背法定程序
    所取得；而檢察官、上訴人即被告林懋昭（下稱被告）及其
    輔佐人對本院準備程序期日提示之卷證，均不爭執其證據能
    力，且迄至言詞辯論終結前亦未再聲明異議，本案證據資料
    作成時之情況，核無違法取證或其他瑕疵，證明力亦無明顯
    過低之情形，認為以之作為證據為適當，依刑事訴訟法第15
    9條之5規定，自均得作為證據。
二、至於非供述證據部分，檢察官、被告及其輔佐人於本院準備
    程序期日均不爭執其證據能力，復均查無違反法定程序取得
    或其他不得作為證據之情形，且經本院於審理期日提示予檢
    察官、被告及其輔佐人而為合法調查，應認均有證據能力。
貳、實體部分：
一、認定犯罪事實所憑之證據及理由：
  ㈠上揭犯罪事實，業據被告於警詢、原審及本院坦承不諱（見
    警卷第1至6頁、原審卷第26、42頁、本院卷第49、73頁），
    核與證人即告訴人賴張金龍於警詢及偵查中指述情節相符（
    見警卷第7至10頁、偵卷第10頁反面），復經證人即○○○○醫
    院門診中心保全郭韋杰於警詢時證述屬實（見警卷第12至13
    頁），並有○○○○醫院108年5月3日羅博醫診字第0000000000
    號診斷證明書、道路交通事故現場圖、現場照片及監視器錄
    影檔案畫面翻拍照片等在卷可以佐證（見警卷第11、14、16
    至27頁），足認被告前開自白核與事實相符，應堪採信。
  ㈡復被告於上揭時間、地點駕駛之醫療輔助車，雖非屬道路交
    通管理處罰條例及道路交通安全規則所規定之慢車，其性質
    與電動輪椅相仿，僅為輔助行人活動之器材，然一般人於社
    會生活中使用任何輔助活動之器具，本應小心操作使用，避
    免因使用或操作之不慎而造成他人受傷。則被告駕駛上開醫
    療輔助車，本應注意使用醫療輔助車行進時，應注意醫療輔
    助車行進方向之車前狀況，並隨時採取必要之安全措施，而
    依當時並無不能注意之情事，竟疏未注意醫療輔助車後方動
    態，即貿然倒車駛出○○○○醫院門診中心，致其駕駛之醫療輔
    助車撞擊告訴人，致告訴人因而倒地，其就本案事故之發生
    自有過失，至為明灼。
  ㈢又被告於上揭時間、地點駕駛醫療輔助車，係自告訴人後方
    撞擊站立在該處未動之告訴人，且依卷內證據亦難認告訴人
    明知其後方被告之駕駛醫療輔助車行為，或就本件事故之發
    生有何過失行為，自難認告訴人對本案事故之發生亦有過失
    。被告提起上訴時，具狀辯稱告訴人亦負有注意前方被告倒
    車駛出○○○○醫院門診中心而閃避之義務，容有誤會。
  ㈣再告訴人因本件事故而受有左髖股骨大粗隆骨折及右側小腿
    擦傷之傷害，則被告過失駕車肇事行為，與告訴人之傷害結
    果間，自具有相當因果關係。
  ㈤嗣告訴人雖於108年3月29日不治死亡，業據告訴人之子林懋
    昭於警詢時陳明在卷（見調偵卷第10頁），惟告訴人死亡時
    間與本件車禍發生時間已相隔1年有餘，且本件卷內並無任
    何積極證據足以證明告訴人死亡係因本件事故所造成，自難
    認告訴人死亡與本案被告前開過失行為間具有相當因果關係
    ，而遽為被告不利之認定，併此敘明。
  ㈥綜上所述，本案事證已臻明確，被告犯行堪予認定，應予依
    法論科。
二、論罪：
  ㈠查本件被告行為後，刑法第284條於108年5月29日修正公布，
    於同年月31日施行。修正前刑法第284條原規定：「（第1項
    ）因過失傷害人者，處6月以下有期徒刑、拘役或5百元以下
    罰金，致重傷者，處1年以下有期徒刑、拘役或5 百元以下
    罰金。（第2項）從事業務之人，因業務上之過失傷害人者
    ，處1年以下有期徒刑、拘役或1千元以下罰金，致重傷者，
    處3年以下有期徒刑、拘役或2千元以下罰金」。修正後刑法
    第284條則規定：「因過失傷害人者，處1年以下有期徒刑、
    拘役或10萬元以下罰金，致重傷者，處3年以下有期徒刑、
    拘役或30萬元以下罰金」，業已刪除原刑法第284 條第2項
    對於從事業務之人所犯過失傷害、過失傷害致重傷等行為應
    論處業務過失傷害罪、業務過失傷害致重傷罪。亦即刑法第
    284條修正後，對行為人所犯過失傷害行為，不論行為人是
    否從事業務之人，均論以過失傷害罪、過失傷害致重傷罪，
    惟提高法定刑為「1年以下有期徒刑、拘役或10萬元以下罰
    金」、「3年以下有期徒刑、拘役或30萬元以下罰金」。經
    比較新舊法後，修正後刑法第284條之法定刑度已較修正前
    提高，並無較有利於被告之情形，依刑法第2條第1 項前段
    之規定，應適用被告行為時即修正前刑法第284條第1 項之
    規定。
  ㈡核被告所為，係犯修正前刑法第284條第1項前段之過失傷害
    罪。
三、上訴駁回之理由： 
  ㈠原審審理結果，認被告罪證明確，適用修正前刑法第284條第
    1項前段、刑法第2條第1項前段、第41條第1項前段等規定，
    審酌被告於社會生活中使用醫療輔助車，本應小心謹慎，避
    免於使用或操作時造成他人受傷，其卻於上揭時地疏未注意
    站立於醫療輔助車後方之告訴人，貿然倒車駛出撞及告訴人
    ，致告訴人因而倒地受有前揭傷害，所為實有不該，惟念及
    其犯後坦承犯行，並兼衡其自述國中肄業之智識程度、目前
    無業無收入、已婚、持有中度身心障礙證明等一切情狀，量
    處拘役20日，並諭知易科罰金之折算標準，經核原判決認事
    用法並無不合，量刑亦屬妥適。
　㈡被告上訴意旨略以：被告國中肄業、持有身心障礙證明，原
    審量刑過重，請從輕量刑等語。惟按量刑係法院就繫屬個案
    犯罪之整體評價，為事實審法院得依職權自由裁量之事項，
    量刑判斷當否之準據，應就判決之整體觀察為綜合考量，並
    應受比例原則等法則之拘束，非可恣意為之，致礙其公平正
    義之維護，必須兼顧一般預防之普遍適應性與具體個案特別
    預防之妥當性，始稱相當。苟已斟酌刑法第57條各款所列情
    狀，而未逾越法定刑度，如無偏執一端，致有明顯失出失入
    之恣意為之情形，上級審法院即不得單就量刑部分遽指為不
    當或違法（最高法院100年度台上字第5301號判決意旨參照
    ）。查原審於量刑時已詳予審酌刑法第57條各款及前開所列
    情狀，予以綜合考量，就被告所犯之罪僅判處拘役20日，實
    屬從低度量刑。就刑罰裁量職權之行使，既未逾越法律所規
    定之範圍，亦無濫用權限之情形，難遽謂原判決就此部分之
    量刑有何不當，縱與被告主觀上之期待有所落差，仍難指其
    量刑有何不當或違法。是被告上訴指摘原審判決不當、量刑
    過重云云，為無理由，應予駁回。
據上論斷，應依刑事訴訟法第368條，判決如主文。
本案經檢察官林禹宏提起公訴，檢察官何明楨到庭執行職務。
中　　華　　民　　國　　109 　年　　6 　　月　　17　　日
                  刑事第十一庭  審判長法  官  楊力進
                                      法  官  沈君玲
                                      法  官  雷淑雯
以上正本證明與原本無異。
不得上訴。
                                      書記官  林立柏
中　　華　　民　　國　　109 　年　　6 　　月　　24　　日
附錄本案論罪科刑法條全文
修正前中華民國刑法第284條
（過失傷害罪）
因過失傷害人者，處6月以下有期徒刑、拘役或5百元以下罰金，
致重傷者，處1年以下有期徒刑、拘役或5百元以下罰金。
從事業務之人，因業務上之過失傷害人者，處1年以下有期徒刑
、拘役或1千元以下罰金，致重傷者，處3年以下有期徒刑、拘
役或2千元以下罰金。